臺灣高雄地方法院民事裁定　　　　　　110年度雄簡字第545號
原　　　告　洪國譯
被　　　告　標準財信股份有限公司

法定代理人　孫嘉駿
訴訟代理人　洪鵬富
　　　　　　謝守賢律師
上列當事人間請求確認債權不存在事件，本院裁定如下:
    主  文
原告之訴駁回。
訴訟費用由原告負擔。
    理  由
一、原告主張：被告於民國92年1 月25日自訴外人英商渣打銀行
    股份台北分公司全數受讓伊前因使用該公司卡號0000000000
    0000000 信用卡所積欠之債務，以積欠本金新臺幣（下同）
    7 萬6,498 元為由，於102 年3 月12日聲請支付命令，經本
    院核發102 年司促字第10874 號支付命令（下稱系爭支付命
    令），惟伊於88年12月8 日以南山人壽AIG 認同卡換卡方式
    ，簽寫南山人壽AIG 認同卡換同意書，由AIG 代償還7 萬5,
    000 元清償渣打銀行之債務，伊向訴外人遠東國際商業銀行
    （AIG 已併入遠東國際商業銀行）申請繳銷報表紀錄資料，
    確認AIG 已於88年12月18日代償信用卡餘額債務7 萬5,000
    元，據此主張被告之債權不存在，爰提起本件確認之訴等語
    。並聲明：確認被告就系爭支付命令所載對原告之債權不成
    立。
二、按原告之起訴，其訴訟標的為確定判決之效力所及者，法院
    應以裁定駁回之，無庸命其補正，民事訴訟法第249 條第1
    項第7 款之定有明文。又除別有規定外，確定之終局判決就
    經裁判之訴訟標的，有既判力，為同法第400 第1 項所明定
    。此判決之實質上確定力，亦稱既判力，其內容即為訴訟標
    的之法律關係，於確定之終局判決經裁判者，當事人不得就
    該法律關係更行起訴，且於其他訴訟用作攻擊或防禦方法，
    亦不得為與確定判決意旨相反之主張。所指一事不再理原則
    ，乃指同一事件已有確定之終局判決者而言。至所謂同一事
    件，必同一當事人就同一法律關係而為同一之請求，或就同
    一訴訟標的求為相反之判決，或求為與前訴可以代用之判決
    ，否則，即不得謂為同一事件，自不受確定判決之拘束（最
    高法院82年度台上字第1612號裁判意旨參照）。而命債務人
    為給付之確定判決，就給付請求權之存在有既判力，依民事
    訴訟法之規定，債務人不得對於債權人更行提起確認該給付
    請求權不存在之訴（最高法院26年度渝上字第1161號裁判參
    照）。次按債務人對於支付命令未於法定期間合法提出異議
    者，支付命令有確定判決同一效力，104 年7 月1 日修正前
    之民事訴訟法第521 條第1 項定有明文；故凡確定判決所能
    生之既判力及執行力，於104 年7 月1 日民事訴訟法修正前
    確定之支付命令亦均有之，當事人自不得就該法律關係更行
    起訴。
三、經查：系爭支付命令經合法送達原告後，因原告未提出異議
    而於102 年4 月24日告確定，業據本院調取系爭支付命令卷
    宗核閱明確。而依民事訴訟法施行法第4 條之4 第1 項規定
    ：「支付命令於民事訴訟法督促程序編依本施行法第十二條
    第六項公告施行後確定者，適用修正後之規定。」，系爭支
    付命令於104 年7 月1 日之民事訴訟法521 條於修正前即已
    確定，則依前揭修正前第521 條第1 項規定所示，當與確定
    判決有同一效力（即原告不得依修正後之民事訴訟法規定提
    起確認支付命令債權不存在之訴訟）。則系爭支付命令已生
    如確定判決之既判力，亦即就其訴訟標的之法律關係對原告
    具有既判力，本件原告就系爭支付命令所確定之債權，另行
    提起本件訴訟，求為確認系爭支付命令所示之債權不存在，
    核二者之當事人及訴訟標的同一，前案之給付聲明亦可代用
    後案即本件之確認聲明，自屬同一事件，本件訴訟自為系爭
    支付命令既判力所及。是原告就同一訴訟標的之法律關係再
    行提起本件訴訟，當違反一事不再理原則，揆諸前開規定，
    於法未合，自應予以駁回。
四、據上論結，依民事訴訟法第249 條第1 項第7 款、第95條、
    第78條，裁定如主文。
中    華    民    國   110    年    12    月    6     日
                  高雄簡易庭  法      官  饒志民
以上正本係照原本作成。
如不服本裁定，應於送達後10日內，向本院提出抗告狀並表明抗
告理由，如於本裁定宣示後送達前提起抗告者，應於裁定送達後
10日內補提抗告理由書（須附繕本），並繳納抗告費新臺幣1,000
元。
中    華    民    國   110    年    12    月    6     日
                              書  記  官  史華齡